【裁判字號】    98,裁,2579
【裁判日期】    981022
【裁判案由】    綜合所得稅
【裁判全文】
最  高  行  政  法  院  裁  定
                                      98年度裁字第2579號
聲  請  人  甲○○
上列聲請人因與相對人財政部高雄市國稅局間綜合所得稅事件，
對於中華民國98年3月19日本院98年度裁字第658號裁定，聲請再
審，本院裁定如下：
    主  文
再審之聲請駁回。
再審訴訟費用由聲請人負擔。
    理  由
一、按對於確定裁定聲請再審，應依行政訴訟法第283條準用第
    277條第1項第4款之規定表明再審理由，此為必須具備之程
    式。所謂表明再審理由，必須指明確定裁定有如何合於再審
    理由之具體情事，始為相當。倘未具體引用再審事由之條款
    ，或僅泛言有何條款之再審事由，而無具體情事者，均難謂
    已合法表明再審理由。如未表明再審理由，法院無庸命其補
    正。
二、本件相對人以聲請人配偶李雨蒼之母李張秀蓮【於民國（下
    同）82年1月14日死亡】為仁英投資股份有限公司（下稱仁
    英公司）之股東，聲請人配偶因概括繼承取得仁英公司之營
    利所得新臺幣（下同）3,560,000元（包含現金股利600,000
    元及股票股利2,960,000元），惟於辦理87年度綜合所得稅
    結算申報時，未申報該筆所得，及短漏報執行業務所得26,8
    75元，合計3,586,875元，經相對人查獲，審理違章成立，
    乃核定補徵所漏稅額801,728元，並處罰鍰162,100元，聲請
    人不服，循序提起行政訴訟，經原審法院93年度訴字第919
    號判決駁回後，提起上訴，為本院以96年度判字第1470號判
    決廢棄發回更審。嗣原審法院以96年度訴更一字第36號判決
    （下稱原審判決）將訴願決定及原處分（復查決定含原核定
    處分）關於現金股利600,000元部分及罰鍰部分均撤銷，並
    駁回聲請人其餘之訴。聲請人不服，提起上訴，經本院98年
    度裁字第658號裁定（下稱原確定裁定）駁回後，乃主張原
    確定裁定有行政訴訟法第273條第1項第1款規定之再審事由
    ，對之聲請再審，其聲請意旨略謂：聲請人配偶李雨蒼之母
    李張秀蓮業於82年1月14日死亡，斯時起，李張秀蓮所持有
    仁英公司之股份，依民法第1147條及第1148條前段規定，應
    由其繼承人共同繼承，則縱有87年之股利，亦應由繼承人直
    接取得，而非由李張秀蓮取得後，再由李雨蒼等人繼受取得
    ，原審法院不察，仍以李雨蒼等人概括繼承系爭股票股利，
    以為課稅依據，自有適用法規顯有錯誤之違法；又李張秀蓮
    實際上並未取得系爭股利，業經民事、刑事判決確認在案，
    原審判決既已援引司法院釋字第420號及第496號解釋之實質
    課稅原則，竟仍認定原處分為有理由，除與相對人認定之依
    據相左，亦與實質課稅原則不合，有判決理由矛盾之違法；
    再者，原審判決係依據仁英公司增資登記案，認定李張秀蓮
    之股份由400,000股增加為1,584,000股，而受有股票股利，
    然原處分所依據之仁英公司增資登記及股東名冊既均經撤銷
    ，則其處分即失所附麗，原審判決仍據之為判決基礎，亦有
    判決不依證據之違法；又原審判決撤銷現金股利部分，並非
    以現金股利未實現為撤銷之依據，而係以仁英公司召開之股
    東會縱屬有效，其收付實現年度亦為88年度，而認原處分有
    誤，然該股東會決議既經認定為無效，所稱「縱認仁英公司
    87年11月19日召開之股東會決議」即屬無稽，原審判決延伸
    出現金股利依所得稅法施行細則第82條第2項規定，應為88
    年度始為課稅年度，亦有違證據取捨之論理法則；另實質上
    李張秀蓮並未取得系爭股利，經民事、刑事確定判決理由欄
    內載明在案，何以原審判決不為採納，其判決理由中僅以「
    行政法院仍得自為判斷」一語帶過，與行政訴訟法第189條
    第1項規定有違，在證據之認定上，有違證據法則；綜上，
    原審判決顯有違背法令情事，而原確定裁定未予廢棄，反以
    聲請人之上訴未具體說明有何不適用法規或適用不當之情形
    ，駁回聲請人之上訴，為此爰聲請再審等語。惟核上開聲請
    意旨無非係就本件實體爭議事項為爭執，並指摘原審判決有
    適用法規顯有錯誤、判決理由矛盾、證據取捨及事實認定有
    違論理法則與證據法則之違法，而對於本件所聲請再審之原
    確定裁定以其上訴不合法予以駁回，所適用之法規有何顯然
    不合於法規規定，或有如何顯然違背司法院解釋或本院判例
    之情事，並未具體敘明，難謂已合法表明再審理由。依首揭
    規定及說明，本件聲請再審為不合法，應予駁回。
三、據上論結，本件聲請為不合法。依行政訴訟法第283條、第
    278條第1項、第104條、民事訴訟法第95條、第78條，裁定
    如主文。
中    華    民    國    98    年    10    月    22    日
                    最高行政法院第四庭
                        審判長法官  劉  鑫  楨
                              法官  廖  宏  明
                              法官  劉  介  中
                              法官  曹  瑞  卿
                              法官  陳  鴻  斌
以  上  正  本  證  明  與  原  本  無  異
中    華    民    國    98    年    10    月    22    日
                              書記官  吳  玫  瑩


司法院資訊處製作；財團法人民間司法改革基金會備份。
